【裁判字號】    97,易,879
【裁判日期】    971128
【裁判案由】    竊盜
【裁判全文】
臺灣桃園地方法院刑事判決               97年度易字第879號
公  訴  人  臺灣桃園地方法院檢察署檢察官
被      告  乙○○
上列被告因竊盜案件，經檢察官提起公訴（97年度偵字第9761號）
，本院判決如下：
    主  文
乙○○無罪。
    理  由
一、公訴意旨：
    乙○○前因違反毒品危害防制條例案件，經臺灣桃園地方法
    院於民國95年6 月19日，以95年度訴字第794 號判處有期徒
    刑6 月確定，於96年3 月17日執行完畢。詎猶不知悔改，復
    與丙○○（業經臺灣新竹地方法院以96年度易字第802 號判
    處有期徒刑7 月確定，目前執行中）、某姓名年籍不詳之成
    年男子，共同基於意圖為自己不法所有之犯意聯絡，由該姓
    名年籍不詳之成年男子駕駛車號不詳之自用小客車搭載乙○○及丙○○，於96年8 月26日下午4 時許，至新竹縣竹北市
    六家高鐵站旁，丙○○負責把風，乙○○以原置於甲○○所
    有車號ZY -7571號自用小客車上置物盒內，客觀上足供兇器
    使用之T 型扳手1 支，竊取停放在該處之上開自用小客車，
    得手後作為乙○○及丙○○代步之用。嗣於96年10月18日下
    午2 時許，乙○○駕駛上開贓車，行經桃園縣龍潭鄉○道○
    號○路龍潭收費站附近時，為警發覺而循線查悉上情。因認
    被告涉犯刑法第321 條第1 項第3 款之攜帶兇器加重竊盜罪
    嫌。
二、檢察官之舉證：
（一）被告乙○○供承於96年10月18日下午2 時許，駕駛ZY-757
      1 號自小客車（下稱系爭車輛）行經桃園縣龍潭鄉○道○
      號○路龍潭收費站附近時，為警攔檢，而查獲該上開自小
      客車為失竊之贓車等語。
（二）證人即被害人甲○○於警詢中證述其所有之系爭車輛於96
      年8 月24日停放於新竹縣竹北市六家高鐵站旁停車場，嗣
      於同年月26日晚間8 時許發現遭竊等語（見台灣新竹地方
      法院檢察署97年度偵字第1373號卷第14頁以下、本院卷第
      69 頁 以下）。
（三）證人即共犯丙○○於偵訊、審理時證述與被告乙○○共同
      於前揭時、地竊盜系爭車輛之過程等語明確（見台灣桃園
      地方法院檢察署97年度偵字第9761號卷第8 頁以下、本院
      審卷第27頁以下、第99頁以下）。
（四）失車案件基本資料1份。
三、被告之辯解：
    訊據被告乙○○固供認有於前揭時、地駕駛系爭車輛行經桃
    園縣龍潭鄉○道○ 號○路龍潭收費站附近時，為警攔檢，而
    查獲該上開自小客車為失竊之贓車，惟堅決否認有何竊盜犯
    行，辯稱：伊並沒有竊取系爭車輛，系爭車輛係伊當日早上
    向鄰居丙○○所借用，伊為警察攔檢，經警查獲系爭車輛為
    贓車後，伊有聯絡丙○○，並帶員警至丙○○住處，而查獲
    丙○○等語。
四、法律依據：
（一）刑事訴訟法第154 條第1 、2 項分別規定：被告未經審判
      證明有罪確定前，推定其為無罪；犯罪事實應依證據認定
      之，無證據不得認定犯罪事實。
（二）刑事訴訟法第301 條第1 項規定：不能證明被告犯罪，應
      諭知無罪之判決。
（三）最高法院76年度臺上字第4986號判例指出：認定犯罪事實
      所憑之證據，雖不以直接證據為限，間接證據亦包括在內
      ；然而無論直接或間接證據，其為訴訟上之證明，須於通
      常一般之人均不致有所懷疑，而得確信其為真實之程度者
      ，始得據為有罪之認定，倘其證明尚未達到此一程度，而
      有合理之懷疑存在，無從為有罪之確信時，自得為無罪之
      判決。
（四）最高法院92年度臺上字第128 號判例指出：刑事訴訟法第
      161 條已於91年2 月8 日修正公布，其第1 項規定：檢察
      官就被告犯罪事實，應負舉證責任，並指出證明之方法。
      因此，檢察官對於起訴之犯罪事實，應負提出證據及說服
      之實質舉證責任。倘其所提出之證據，不足為被告有罪之
      積極證明，或其指出證明之方法，無從說服法院以形成被
      告有罪之心證，基於無罪推定之原則，自應為被告無罪判
      決之諭知。
五、本院之判斷：
（一）被告乙○○於96年10月18日下午2 時許，駕駛懸掛車號KS
      -6936 號之系爭車輛行經桃園縣龍潭鄉○道○ 號○路龍潭
      收費站附近時，為警發覺其車牌號碼塗抹不清，遂攔查開
      車，發現該車牌號碼與引擎號碼不符，且該系爭車輛原車
      號應為ZY-7571 號自小客車，乃車主甲○○於96年8 月26
      日報案發現停放於新竹縣竹北市六家高鐵站旁停車場內遭
      竊之贓車，而被告乙○○乃告知員警該車係向丙○○所借
      得，經警示意下，乙○○當場以行動電話聯繫不知情之丙○○，以證明其所言不虛，並帶同警方至丙○○家中將之
      逮捕乙節，為兩造所不爭，核與證人即國道公路警察局竹
      林分隊員警張明光到庭證述攔獲被告乙○○經過及逮捕丙○○之過程大致相符（詳見96年11月6 日審理筆錄第4 頁
      以下），且有內政部警政署國道公路警察局第六警察隊刑
      事案件報告書、失車案件基本資料在卷可稽，應堪認定。
（二）又丙○○於96年10月18日為警逮捕時，其同時為另案竊盜
      案經法院判刑有期徒刑4 月確定、逃亡待執行之通緝犯，
      而丙○○於當日警詢、內勤偵訊中自白上開系爭車輛為其
      所單獨竊取，並供承於96年10月18日當日將該車借予乙○○使用，檢察官據此於96年11月5 日將丙○○以涉犯竊盜
      罪嫌提起公訴，經台灣新竹地方法院於96年12月28日以96
      年度易字第802 號宣示判決筆錄，判處丙○○有期徒刑7
      月。另丙○○因涉嫌於96年9 月20日駕駛上開竊得之系爭
      車輛為另案竊盜遭查獲（此部分為台灣新竹地方法院於97
      年4 月24日以97年度易字第266 號宣示判決筆錄，判處丙○○有期徒刑8 月），經檢察官於96年11月20日訊問時，
      丙○○改稱係與乙○○一同竊取系爭車輛，檢察官據此指
      揮員警偵查，證人丙○○先後於97年2 月13日、97年3 月
      25日警詢、偵訊中復指認與乙○○共同行竊系爭車輛，檢
      察官據此提出本案公訴，證人丙○○則於本院審理時指證
      乙○○共同行竊乙節，有上開警詢、偵訊、審判筆錄在卷
      可佐，業經本院調閱台灣新竹地方法院96年度易字第802
      號、97年度易字第266 號該案全案卷證核閱屬實，亦堪認
      定。
（三）承上，丙○○初於警詢中供承系爭車輛係其單獨所竊取，
      嗣改稱係與被告乙○○共同竊取，是本案之主要、關鍵點
      ，在於證人丙○○上開指認被告乙○○共同行竊之證述，
      是否可採？茲析述如下：
    1.證人丙○○之證述，存有報復乙○○之可能性，其證言憑
      信性即有可疑：
      關於證人丙○○何以於警詢中承認係其一人所犯，嗣後翻
      供指稱係與被告乙○○共同行竊之原因乙節，證人丙○○
      到庭證稱：伊之所以事後才指證被告乙○○與伊共犯，係
      因為被告乙○○指證伊偷車，且當初伊被逮捕後，在警車
      及警局時，乙○○答應伊要幫伊繳交另案通緝案件之易科
      罰金費用，伊就將案子一肩扛下，但後來伊另案竊盜4 個
      月的徒刑執行完畢後，乙○○並沒有幫伊繳交易科罰金，
      伊才把乙○○供出來，事實上被告乙○○與伊確實有一起
      去偷系爭車輛云云（見審卷第31頁、第102 頁）。就此，
      被告乙○○否認有何與丙○○條件交換之情形，辯稱：伊
      帶同警方去丙○○住處，警方將丙○○逮捕後，就將伊與
      丙○○隔離，根本沒有機會可以交談，更遑論交換條件等
      語。經查，(1)證人即員警張明光到庭證稱：伊逮捕丙○○
      後，從警車上就直接將其與乙○○隔離，到警局後，兩人
      在不同地方隔離偵訊，沒有交談之機會等語明確（見審卷
      第74頁以下）。準此，證人丙○○所稱與乙○○在警局有
      交換條件乙節，尚有可疑。(2)其次，丙○○係於96年10月
      18日因本案而遭查獲，隨即入監服刑另案竊盜4 個月徒刑
      ，嗣於96年11月20日經檢察官訊問時，始改稱係與乙○○
      一同竊取系爭車輛乙節，已如前述。是丙○○入監執行甫
      約1 個月就改口指稱被告乙○○為共犯，此與其前揭證稱
      係4 個月執行完畢後，見被告乙○○始終未幫其繳交易科
      罰金，始改口指稱之說詞並不相符。況丙○○才入監約1
      個月，何以知悉乙○○將來不會幫其繳交剩餘徒刑之易科
      罰金金額？是證人丙○○此部分之證詞，尚有可疑。(3)再
      者，本案係被告乙○○駕駛系爭車輛為警查獲，其復供出
      系爭車輛係向丙○○所借用，並帶同警方至丙○○住處，
      將丙○○予以逮捕乙節，已認定如前，是丙○○除另案竊
      盜案因此遭通緝查獲，且復因此涉嫌竊取系爭車輛，及涉
      嫌另案駕駛系爭車輛行竊案，業如前述。準此，丙○○因
      被告乙○○之指證，因此遭通緝歸案，並因而查獲涉嫌竊
      盜兩案。其不免對乙○○心生怨懟，從而，證人丙○○嗣
      後改口證稱其與乙○○一同竊取系爭車輛，並不排除挾怨
      報復之可能，是其審理中之證述，其憑信性即有可疑。
    2.證人丙○○指證被告乙○○與其一同行竊之經過，存有諸
      多瑕疵：
      關於被告係如何與丙○○一同行竊之經過，證人丙○○到
      庭證稱：那時候伊在通緝中，伊因為乙○○介紹伊住在桃
      園，伊一段時間會回新竹，伊自己本身有一台車96年時在
      桃園被偷，我就想偷一部來代步，因為我那時候沒有交通
      工具，然後在伊回新竹，乙○○跟其朋友開車載我去了新
      竹，在竹北高速鐵路那邊，伊在尋找車子。伊在車上就已
      經表示伊要偷車來代步，伊與乙○○下車後，伊選定系爭
      車輛下手，由伊把風，乙○○去偷，而那台車車門本來就
      是沒有鎖。乙○○係用原本放在系爭車輛車上之扳手啟動
      電門來行竊，偷車後，伊以六角扳手當場將系爭車輛更換
      成伊的車牌，遭竊之車牌則丟棄，伊偷車時，並沒有帶其
      他工具云云（見審卷第27頁以下、第101 頁）。本院審酌
      ：(1)證人丙○○既然係偷車自用，何以被告乙○○在車上
      經丙○○提議後，即會願意共同行竊？又何以係由被告乙○○下手行竊？實與常情有違。(2)證人丙○○既然計畫偷
      車，何以僅攜帶僅可更換車牌之六角板手，而未攜帶其餘
      竊車之工具（如起子、鑰匙等物）？又其等既未攜帶行竊
      之工具，下車後又該如何竊取車輛？亦與常理有違。(3)證
      人即車主甲○○到庭證稱：伊停車時，車門有上鎖，且伊
      車上並沒有留有板手、螺絲起子等類之工具等語（見審卷
      第69頁以下）。準此，證人丙○○所稱系爭車輛沒有鎖，
      並以車內工具行竊云云，顯與事實不符。是乙○○是否、
      如何行竊系爭車輛？即顯有疑義。(4)關於證人丙○○所稱
      被告乙○○持車內啟動電門行竊之工具為何乙節？證人丙○○初於審理時證述係用車上之「扳手」（見審卷第28頁
      ），復於之後審理庭證稱係用車上之「類似扁鑽」工具等
      語（見審卷第101 頁），又改稱係用車上之「一字型起子
      」等語（見審卷第107 頁）。是證人丙○○之證述，其前
      後供述不一，顯有可疑。(5)綜上，證人丙○○審理中之證
      述，既存有上述諸多瑕疵，其證言之可信度，實難憑採。
    3.再者，被告乙○○為警查獲駕駛系爭車輛後，曾在員警之
      示意下，打電話予不知情之丙○○乙節，已如前述。據證
      人即員警張明光到庭證稱：伊查獲乙○○時，有請乙○○
      打電話給丙○○，並請乙○○把手機以擴音方式擴音，伊
      當時聽到丙○○有交代乙○○小心使用該車，一直請乙○○將車開回去給他等語（見審卷第74頁）。準此，足認系
      爭車輛確實係被告乙○○向丙○○所借得使用無訛，是被
      告乙○○上開所辯，尚非無據。再者，苟系爭車輛係被告
      乙○○與丙○○所共同行竊，則衡情被告乙○○、證人丙○○均應享使用系爭車輛之權利，何以丙○○一直於上開
      電話中要求被告乙○○小心使用該車，並請其儘速歸還車
      輛？參以證人丙○○前於96年9 月20日駕駛上開系爭車輛
      為另案竊盜時遭查獲乙節，業如前述，綜上各情以觀，應
      可推論系爭車輛係證人丙○○所單獨竊取並供己用，嗣於
      96 年10 月18日始借予被告乙○○使用而遭查獲。
（四）綜上所陳，本件公訴人所提出之證據或所指出之證明方法
      ，僅能證明被告有使用系爭車輛之行為，至證人丙○○之
      證述，因存有報復乙○○將其供出之可能性，且其證述內
      容存有諸多瑕疵，尚不足說服使本院達到超越合理懷疑之
      有罪確信，揆諸前揭說明意旨，本於「罪疑唯輕」原則，
      應認不能證明被告乙○○竊取系爭車輛，依法自應為無罪
      之諭知。
六、至被告乙○○向丙○○借用系爭車輛之行為，是否涉及收受
    贓物罪嫌，應由檢察官另行偵辦，另為適法之處置。
據上論斷，應依刑事訴訟法第301條第1項，判決如主文。
本案經檢察官林安紜到庭執行職務。
中    華    民    國    97    年    11    月    28    日
                  刑事第一庭  法  官  顧正德
以上正本證明與原本無異。
如不服本判決應於收受判決後10日內向本院提出上訴書狀，並應
敘述具體理由。其未敘述上訴理由者，應於上訴期間屆滿後20日
內向本院補提理由書 (均須按他造當事人之人數附繕本)「 切勿
逕送上級法院」。
                              書記官  劉晨輝
中    華    民    國    97    年    12    月    2     日


司法院資訊處製作；財團法人民間司法改革基金會備份。
